【裁判字號】    97,易,1018
【裁判日期】    971217
【裁判案由】    詐欺
【裁判全文】
臺灣高雄地方法院刑事判決              97年度易字第1018號
公  訴  人  臺灣高雄地方法院檢察署檢察官
被      告  乙○○
                    （另案在臺灣高雄第二監獄執行中）
上列被告因詐欺案件，經檢察官提起公訴（97年度偵字第12588
號），本院判決如下：
    主  文
乙○○共同犯詐欺取財罪，處有期徒刑肆年。
    事  實
一、乙○○前於民國87至90年間，與戴金波等人共組金光黨詐騙
    集團，以販賣「抗癌症特效藥」可轉售圖利為由，詐欺林阿
    春等人交付現金投資，又於93年間，與陳勝謙等人以相同詐
    欺方式，詐欺林吉雄等人交付現金投資，嗣分別經本院以96
    年度訴字第1126號判處有期徒刑2 年確定，臺灣高等法院高
    雄分院以96年度上訴字第711 號判處有期徒刑2 年8 月確定
    ，竟仍不知悔改，與2 名姓名年籍不詳之成年男子（起訴書
    誤載其中1 人為丙○○，應逕予更正，理由見下述），共同
    基於意圖為自己不法所有之犯意聯絡，共組以乙○○為首之
    詐騙集團，由乙○○自稱「李永彬」，不詳姓名年籍之成年
    男子2 人分別自稱「船務公司林董」、「署立桃園醫院張主
    任」（下稱「林董」、「張主任」），以販賣具有治療肝病
    神奇療效之「肝病特效藥」之名義，藉機詐取財物。乙○○
    乃先自95年11月中旬起，以仲介購買土地、服飾、皮件賺取
    酬庸為由，多次以假名「李永彬」之名義邀約丁○○洽談生
    意，待取得丁○○信任後，邀約丁○○於95年12月3 日，前
    往桃園縣中壢市「元緣園茶藝館」（原名「耕讀園茶藝館」
    ）見面，乙○○並夥同「林董」前往赴約，2 人在丁○○面
    前一搭一唱，佯稱可批發皮包及服飾供其轉售圖利，並由「
    林董」當面歸還乙○○面額新臺幣（下同）2 千萬元之支票
    以展現財力，待取信丁○○後，並相約隔日洽談皮件買賣之
    事。95年12月4 日，乙○○駕車搭載丁○○與「林董」會合
    ，佯稱至汐止倉庫看皮件，惟「林董」即以必須先處理藥品
    之事為由，取出類似肝臟藥的說明書及藥品與乙○○，佯稱
    係自國外帶回之「肝病特效藥」，轉售可賺取鉅額差價，請
    乙○○代為尋找買家，乙○○隨即駕車載丁○○至桃園醫院
    ，再由「張主任」出面，向乙○○表示該藥全省缺貨，欲大
    量購買，並當場交付現金10萬5 千元與乙○○，乙○○取得
    現金後，即搭載丁○○前往位於桃園縣中壢市○○○路38號
    之85度C 咖啡店與「林董」會合，「林董」並稱該「肝病特
    效藥」仍有存貨，乙○○即邀約丁○○合資購買，並聲稱轉
    售可獲得150 萬元利潤，以此方式施用詐術，致使丁○○誤
    信「肝病特效藥」確可轉售圖利，因而陷於錯誤，同意與乙○○合資向「林董」購買之，乙○○乃立即搭載丁○○至新
    竹國際商銀平鎮山仔頂分行提領現金489 萬元，丁○○乃於
    同日中午12時許，在前揭85度C 咖啡店，交付現金489 萬元
    與乙○○，乙○○詐得丁○○所交付之款項後，佯稱欲與「
    林董」前去取藥，且為避免丁○○起疑，當場交付早已遭退
    票而不獲兌現之發票人為富門建設開發股份有限公司、面額
    分別為200 萬、300 萬元之支票2 紙以為質押，要求丁○○
    留在店內等候，乙○○與「林董」隨即駕車離去，不見蹤影
    ，丁○○至此始知受騙。
二、案經丁○○訴由桃園縣警察局中壢分局報告臺灣桃園地方法
    院檢察署呈請臺灣高等法院檢察署核轉臺灣高雄地方法院檢
    察署檢察官偵查起訴。
    理  由
一、證據能力部分：
  (一)被告乙○○否認證人丁○○於警詢、偵訊陳述之證據能力。
    按被告以外之人於檢察事務官、司法警察官或司法警察調查
    中所為之陳述，與審判中不符時，其先前之陳述具有較可信
    之特別情況，且為證明犯罪事實存否所必要者，得為證據，
    刑事訴訟法第159 條之2 定有明文。查證人丁○○於警詢中
    就被告所犯詐欺犯行之陳述（臺灣桃園地方法院檢察署96年
    度偵字第3851號卷《下稱偵(一)卷》第4 至13頁），與其於本
    院審理中所為之結證內容（本院卷第78至81頁）互核大致相
    符，依前揭說明，證人丁○○於警詢中之上開陳述，應無證
    據能力。次按被告以外之人於偵查中向檢察官所為之陳述，
    除顯有不可信之情況者外，得為證據，刑事訴訟法第159 條
    之1 第2 項定有明文。查證人丁○○於檢察官偵查中之證述
    （偵(一)卷第58、59頁，臺灣高雄地方法院檢察署97年度偵字
    第12588 號卷《下稱偵(二)卷》第13、14頁），均經檢察官依
    法告以具結之意義及偽證之處罰後，使其具結作證，筆錄內
    容亦經其核閱無訛簽名，被告亦未提出其上開陳述有何顯不
    可信之情況，依前揭說明，證人丁○○於偵查中之證言自具
    有證據能力。
  (二)本判決後述所引用其餘證據資料，其中傳聞證據部分，縱無
    刑事訴訟法第159 條之1 至第159 條之4 或其他規定之傳聞
    證據例外情形，亦因檢察官及被告或同意可作為證據使用，
    或未聲明異議，依刑事訴訟法第159 條之5 第1 項、第2 項
    之規定，本院審酌該證據作成之情況，認為適當，應得為證
    據。
二、訊據被告固不否認有向丁○○拿取現金489 萬元之事實，惟
    矢口否認有何詐欺取財之犯行，辯稱：伊是幫伊朋友黃朝根
    調借現金，向丁○○借500 萬，利息11萬，只拿現金489 萬
    元。伊先交付支票給丁○○，隔3 至5 天，丁○○才給他現
    金。本件並無詐欺之情事，僅是單純借貸云云。惟查：
  (一)前揭犯罪事實，業據證人丁○○於偵訊時、本院審理時具結
    證稱：被告冒李永彬名義，於95年12月3 日以介紹土地為由
    將伊約到元緣園茶藝館，並夥同自稱有18艘船之「林董」，
    假稱要批發皮包及服飾給伊轉售，「林董」並當面歸還被告
    面額2 千萬元的支票，以展示自己財力。同年12月4 日，被
    告駕車載伊與「林董」會合，佯裝至汐止倉庫看皮件，惟「
    林董」即以必須先處理藥品之事為由，取出類似肝臟藥的說
    明書及藥品與被告，佯稱係自國外帶回之「肝病特效藥」，
    轉售可賺取鉅額差價，請被告代為尋找買家，被告隨即駕車
    載伊至桃園醫院，再由「張主任」出面，向被告表示該藥全
    省缺貨，欲大量購買，並當場交付現金10萬5 千元與被告，
    被告取得現金後，即搭載伊前往位於桃園縣中壢市○○○路
    38號之85度C 咖啡店與「林董」會合，「林董」並稱該「肝
    病特效藥」仍有存貨，伊誤信「肝病特效藥」確可轉售圖利
    ，即由被告搭載伊至銀行提領現金489 萬元，並回至85度C
    咖啡店全數交付與被告等語（偵(一)卷第58、59頁，偵(二)卷第
    13、14頁，本院卷第78至81頁）明確，復有新竹國際商業銀
    行之活期儲蓄存款存摺明細、新竹國際商業銀行之定期存單
    存摺明細各1 紙（偵(一)卷第33、34頁）、上海商業儲蓄銀行
    三重分行95年12月14日函1 份（偵(一)卷第35頁）、上海商業
    儲蓄銀行三重分行之支票影本2 張（偵(一)卷第36頁）、照片
    8 張（偵(一)卷第37至40頁）在卷可稽，應堪認定。
  (二)被告雖以前詞置辯，並於本院審理時稱：伊將所借之現金立
    即交付與在火車站等待之黃朝根等語（本院卷第88頁），惟
    其前稱：伊向丁○○借來的錢489 萬元，伊用掉了，至於如
    何花用伊想不起來了等語（臺灣桃園地方法院檢察署96年度
    核退字第305 號卷第4 頁），所述已有矛盾；再者，依被告
    所述其既交付丁○○票據在先，衡情丁○○當會利用該3 至
    5 天之時間向銀行照會，則丁○○向銀行照會後，豈有明知
    票據早已退票等情，仍願給付被告借款之理；況依被告所述
    ，本件尚無任何借據為據，票據上亦無伊簽名背書（本院卷
    第86頁），何以丁○○仍願給付借款，均與常情未合，是被
    告前揭辯稱，實與現有事證不符，亦與常情有違，不足採信
    。
  (三)綜上所述，被告所辯難認可採，本件事證明確，被告犯行堪
    以認定。
三、核被告所為，係犯刑法第339 條第1 項之詐欺取財罪。被告
    與不詳姓名年籍自稱「林董」、「張主任」之成年男子2 人
    ，就本件詐欺犯行有犯意聯絡、行為分擔，為共同正犯。爰
    審酌被告不思以正當途徑謀取財富，本件於取得丁○○信任
    後，向丁○○詐取財物，迄今尚未彌補丁○○損害，且被告
    前已有詐欺前科，再次以類似詐術取得鉅款，有臺灣高等法
    院被告前案紀錄表及各該判決書在卷可稽（本院卷第4 至7
    頁，第101 至112 頁），其所為實值嚴懲，又犯後矢口否認
    犯行，犯後態度不佳，毫無悔意歉疚之情，並斟酌告訴人丁○○所受損害非輕及被告犯行之手段、動機等一切情狀，量
    處如主文所示之刑。又被告犯罪時間係在96年4 月24日以前
    ，惟本件所宣告之刑度已逾1 年6 月，依中華民國96年罪犯
    減刑條例第3 條第1 項第15款之規定，不得減刑，附此敘明
    。
四、起訴書雖載明丙○○為本件共犯，惟證人丙○○到庭後，證
    人丁○○具結證稱：伊剛才所稱的「林董」不是在庭證人丙○○，當初那個自稱「林董」之人矮矮胖胖的，戴一副眼鏡
    ，伊確認那個人不是丙○○。伊所稱的「張主任」也不是丙○○，「張主任」比較矮，比較老，也有戴眼鏡等語（本院
    卷第82頁），是本件共犯涉及何人，自應由檢察官另行偵辦
    之，附此敘明。
據上論斷，應依刑事訴訟法第299 條第1 項前段，刑法第28條、
第339 條第1 項，刑法施行法第1 條之1 ，判決如主文。
本案經檢察官甲○○到庭執行職務。
中    華    民    國    97    年    12    月    17    日
                  刑事第十庭    審判長 法  官 莊松泉
                                       法  官 林揚奇
                                       法  官 顏銀秋
上正本證明與原本無誤。
如不服本判決應於收受判決後10日內向本院提出上訴書狀，並應
敘述具體理由。其未敘述上訴理由者，應於上訴期間屆滿後20日
內向本院補提理由書 (均須按他造當事人之人數附繕本)「 切勿
逕送上級法院」。
中    華    民    國    97    年    12    月    17    日
                                       書記官 董明惠
附錄論罪科刑法條：
刑法第339條第1項
意圖為自己或第三人不法之所有，以詐術使人將本人或第三人之
物交付者，處5 年以下有期徒刑、拘役或科或併科1 千元以下罰
金。


司法院資訊處製作；財團法人民間司法改革基金會備份。
